【裁判字號】    89,簡上,37
【裁判日期】    890719
【裁判案由】    傷害
【裁判全文】
臺灣屏東地方法院刑事判決                  八十九年度簡上字第三七號
    上  訴  人  台灣屏東地方法院檢察署檢察官
    上  訴  人
    即  被  告  丙○○
    選任辯護人  湯瑞科
    被      告  甲○○
    指定辯護人  本院公設辯護人戊○○
右上訴人因被告傷害案件，不服本院潮州簡易庭八十八年度潮簡字第四七０號中華民
國八十九年三月十日刑事簡易判決（八十八年度偵字第六二六三號）提起上訴，本院
判決如左：
    主  文
上訴駁回。
    事  實
一、甲○○與丙○○於民國八十八年九月九日十二時五十分許，在屏東縣車城鄉福安
    宮後菜市場外，因細故爭執，各基於傷害之犯意互毆。甲○○用腳踢，致丙○○
    腹部挫傷併內出血，休克，腸系膜破裂併空腸壞死，下腸系膜靜脈破裂併大量出
    血，後腹膜脛大量血腫。丙○○持酒瓶，致甲○○鼻出血、手腕部內側瘀傷五×
    三公分、手背部瘀傷三×二公分。
二、案經甲○○、丙○○之妻乙○○○訴由屏東縣警察局恆春分局移送台灣屏東地方
    法院檢察署檢察官偵查。嗣丙○○在偵查中表示告訴，檢察官聲請簡易判決。
    理  由
一、被告甲○○、丙○○均否認有傷害情事。甲○○辯說：伊沒有打丙○○，是丙○
    ○拿酒瓶打伊，又有兩三人抓住伊，伊才用力推開丙○○云云。丙○○辯說：伊
    並未與甲○○互打，是甲○○打伊云云。但查右開被告互毆之事實，已據雙方各
    自指訴綦詳，並有各自提出之驗傷診斷書附卷可稽。證人丁○○於警訊時證稱被
    告二人有扭打事實。被告所舉之證人張吉福在本院審理時證稱：「甲○○向丙○
    ○敬酒，不知何因，兩人打起來。」被告辯解，係卸責之詞，不足採信。二人既
    係互毆，自無正當防衛可言。證人陳清甲於本院審理時雖證稱：「沒有看到丙○
    ○打甲○○」，但與事實不符，亦不足採，為被告丙○○有利證據。被告犯行足
    以認定。
二、核被告所為，係各犯傷害罪。原審因適用刑法第二百七十七條第一項、第四十一
    條、罰金罰鍰提高標準條例第一條前段、第二條規定，酌處甲○○有期徒刑五月
    ，丙○○拘役三十日，並均諭知如易科罰金，以三百元折算一日，認事用法，均
    無不合，量刑亦屬允當。被告丙○○上訴，否認犯罪，沒有理由，應予駁回。
三、檢察官循丙○○之請求，提起上訴意旨略稱：丙○○遭被告甲○○毆傷後，差點
    致死，而丙○○所受之傷，極為嚴重，被告實有致人於死之意圖，依法自應論被
    告殺人未遂刑責，縱或不然，丙○○所受之傷，部分已難恢復其原有功能，應屬
    刑法第十條第四項第六款所定其他於身體或健康有重大不治或難治之傷害，至少
    應論被告重傷罪責，始符實際云云。被告甲○○否認有何殺人或使人受重傷之犯
    意，辯說：丙○○先拿酒瓶打伊，伊才用力推開云云。經查：
  (一)被告甲○○與丙○○係鄰居關係，無恩怨，已據告訴人乙○○○於警訊時供明在
    卷。本件衡突係因被告敬酒而引起，亦據證人張吉福、陳清甲證述屬實。二人前
    此素無深仇大恨，衡情被告顯無置丙○○於死地之必要。案發當天，二人因細故
    爭執，並不涉及雙方身家、財產或有其他重大利害關係，依常理應不致於引發被
    告殺人或使人受重傷之動機。參以本件事後雙方身體互有受傷，則本件充其量應
    認雙方皆係出於傷害之犯意而互毆，被告顯無痛下殺手取丙○○性命之必要。
  (二)被告若有心殺人或重傷害，衡情事前應會預藏或當場應會擇取較方便於行兇殺人
    之利器或在現場擇取任何工具施暴。足見被告傷害人之意有之，尚不致有取人性
    命之意或使人受重傷之意。
  (三)丙○○年老瘦弱，被告身強力壯。當丙○○被毆倒地不起，被告若真有意取丙○
    ○性命，可謂易如反掌，又豈容丙○○有活命之餘地。由此亦可認被告確無殺人
    或使人受重傷之意。
  (四)刑法第十條第四項第六款所謂其他於身體或健康有重大不治或難治之傷害，係指
    傷害重大，且不能治療或難於治療者而言，故傷害雖屬不治或難治，如於人之身
    體或健康無重大影響者，仍非本款所定之重傷（最高法院二十九年上字第六八五
    號判例參照）。證人即枋寮醫院醫師鄭泰德證稱：「經治療後，病人已經完全康
    復，腸子之功能也恢復了，肚子也不痛了」。顯見丙○○所受之傷並無傷害重大
    ，且不能治療或難於治療，自與重傷罪之要件不符。
四、綜上所述，被告甲○○應無殺人或使人受重傷犯意，其行為僅成立傷害罪名。檢
    察官上訴，沒有理由，應予駁回。
五、被告丙○○經合法傳喚，無正當理由不到庭，不待其陳述逕行判決。
據上論斷，應依刑事訴訟法第四百五十五條之一第三項、第三百六十八條、第三百七
十一條判決如主文。
本案經檢察官何克昌到庭執行職務。
中      華      民      國     八十九     年    七      月     十九     日
                                    臺灣屏東地方法院刑事第三庭
                                        審判長法  官  林  正  雄
                                              法  官  柯  盛  益
                                              法  官  莊  鎮  遠
右正本證明與原本無異。
不得上訴。
                                              書記官  陳  文  進
中      華      民      國    八十九    年      七      月    二十      日
刑法第二百七十七條第一項：
  傷害人之身體或健康者，處三年以下有期徒刑、拘役或一千元以下罰金。


司法院資訊處製作；財團法人民間司法改革基金會備份。
